---
title: "Participação Setorial no Valor Adicionado — Piauí (2021)"
---

## Bibliotecas

Carregamento dos pacotes utilizados: `sidrar` para acesso à API do SIDRA/IBGE, `tidyverse` para manipulação de dados, `geobr` e `sf` para dados geoespaciais, e `patchwork` para composição de gráficos.

```{r}
#| output: false
#| message: false
library(sidrar)
library(tidyverse)
library(geobr)
library(sf)
library(patchwork)
```

## Coleta de dados

Extração dos dados da tabela 5938 (PIB dos Municípios) do SIDRA/IBGE para o estado do Piauí em 2021. São coletados o Valor Adicionado total (variável 498), da Agropecuária (513), da Indústria (517) e dos Serviços — este último composto pela soma de duas variáveis: Administração pública (525) e demais serviços (6575).

Em seguida, calcula-se a participação relativa de cada setor no Valor Adicionado total de cada município.

```{r}
#| output: false
va <- get_sidra(
  x        = 5938,
  variable = 498,
  period   = "2021",
  geo      = "City",
  geo.filter = list("State" = 22)
) |>
  select(Município, `Município (Código)`, Valor) |>
  rename(va = Valor, code_muni = `Município (Código)`, MUN = Município) |>
  mutate(code_muni = as.double(code_muni))


agro <- get_sidra(
  x        = 5938,
  variable = 513,
  period   = "2021",
  geo      = "City",
  geo.filter = list("State" = 22)
) |>
  select(Município, `Município (Código)`, Valor) |>
  rename(va_agro = Valor, code_muni = `Município (Código)`, MUN = Município) |>
  mutate(code_muni = as.double(code_muni))


ind <- get_sidra(
  x        = 5938,
  variable = 517,
  period   = "2021",
  geo      = "City",
  geo.filter = list("State" = 22)
) |>
  select(Município, `Município (Código)`, Valor) |>
  rename(va_ind = Valor, code_muni = `Município (Código)`, MUN = Município) |>
  mutate(code_muni = as.double(code_muni))

serv1 <- get_sidra(
  x        = 5938,
  variable = 6575,
  period   = "2021",
  geo      = "City",
  geo.filter = list("State" = 22)
) |>
  select(Município, `Município (Código)`, Valor) |>
  rename(va_serv1 = Valor, code_muni = `Município (Código)`, MUN = Município) |>
  mutate(code_muni = as.double(code_muni))

serv2 <- get_sidra(
  x        = 5938,
  variable = 525,
  period   = "2021",
  geo      = "City",
  geo.filter = list("State" = 22)
) |>
  select(Município, `Município (Código)`, Valor) |>
  rename(va_serv2 = Valor, code_muni = `Município (Código)`, MUN = Município) |>
  mutate(code_muni = as.double(code_muni))

serv <- inner_join(serv1, serv2, by = c("code_muni", "MUN")) |>
  mutate(va_serv = va_serv1 + va_serv2) |>
  select(code_muni, MUN, va_serv )

rm(serv1, serv2)

participacao <- va |>
  inner_join(agro, by = c("code_muni", "MUN")) |>
  inner_join(ind,  c("code_muni", "MUN")) |>
  inner_join(serv, c("code_muni", "MUN")) |>
  mutate(
    part_agro = va_agro / va,
    part_ind  = va_ind  / va,
    part_serv = va_serv / va
  ) |>
  select(code_muni, MUN, part_agro, part_ind, part_serv)
```

## Mapa de participação setorial

O shapefile dos municípios do Piauí é obtido via `geobr` e unido aos dados de participação. Os três mapas coropléticos — Agropecuária, Indústria e Serviços — são compostos lado a lado com `patchwork`.

```{r}
#| message: false
pi_muni <- read_municipality(code_muni = 22, year = 2020)

pi_map <- pi_muni |>
  left_join(participacao, by = "code_muni")

p1 <- ggplot(pi_map, aes(fill = part_agro)) +
  geom_sf() +
  scale_fill_distiller(palette = "Greens", direction = 1, labels = scales::percent) +
  labs(title = "Agropecuária", fill = NULL) +
  theme_void()

p2 <- ggplot(pi_map, aes(fill = part_ind)) +
  geom_sf() +
  scale_fill_distiller(palette = "Oranges", direction = 1, labels = scales::percent) +
  labs(title = "Indústria", fill = NULL) +
  theme_void()

p3 <- ggplot(pi_map, aes(fill = part_serv)) +
  geom_sf() +
  scale_fill_distiller(palette = "Blues", direction = 1, labels = scales::percent) +
  labs(title = "Serviços", fill = NULL) +
  theme_void()

p1 + p2 + p3 +
  plot_annotation(title = "Participação setorial no Valor Adicionado — Piauí (2021)")
```
